【裁判字號】    97,交上易,94
【裁判日期】    970313
【裁判案由】    過失傷害
【裁判全文】
臺灣高等法院臺南分院刑事判決        97年度交上易字第94號
上  訴  人  臺灣臺南地方法院檢察署檢察官
被      告  甲○○
上列上訴人因被告過失傷害案件，不服臺灣臺南地方法院96年度
交易字第67號中華民國96年12月26日第一審判決（起訴案號：臺
灣臺南地方法院檢察署96年度調偵字第98號），提起上訴，本院
判決如下：
    主  文
上訴駁回。
    事  實
一、甲○○於民國95年5月12日21時7分許，騎乘車牌號碼ＰＺ7
    －569號重型機車，沿臺南縣官田鄉○○路由西往東方向行
    駛，途經該路二段95號前，原應注意車前狀況，隨時採取必
    要安全措施，而依當時夜間有照明，路面乾燥、無缺陷、無
    障礙物，視距良好，並無不能注意之情事，竟疏未注意，適
    有乙○○○於同向之前方徒步行走，甲○○因未注意車前狀
    況，而從後方追撞乙○○○，致乙○○○倒地而受有第十二
    胸椎壓迫性骨折、左膝挫傷合併左側脛骨及腓骨骨折、頭部
    外傷、腦震盪、頭皮血腫、頸椎外傷、頸椎第二節骨折併頸
    椎第一、二節半脫位、左肘、雙側膝部及左踝挫傷、背部鈍
    傷等傷害，並因而致腦萎縮之重傷害，甲○○肇事後，於有
    偵查犯罪權限之公務員知悉其犯罪前，向警當場表明為肇事
    駕駛人而自首接受裁判。
二、案經乙○○○訴由臺南縣警察局麻豆分局報告臺灣臺南地方
    法院檢察署檢察官偵查起訴。
     理   由
甲、程序部分：
    (一)本件被告甲○○所犯為死刑、無期徒刑或最輕本刑為三
        年以上有期徒刑以外之罪，其於原審審理程序中就被訴
        事實為有罪之陳述，本院審理時雖否認撞到被害人，辯
        稱只撞到被害人之推車，但對證人乙○○○於警訊及偵
        查中之證述並無不同意列為證據，亦未於本院言詞辯論
        終結前聲明異議，而前開證人在警訊及偵查中所為之證
        述，係在自由意志下所為陳述，並親閱筆錄無訛後始簽
        名作成之情況，且該證言適為本案應審酌必要事項，刑
        事訴訟法第159條之5規定：被告以外之人於審判外之陳
        述，雖不符前4條之規定，而經當事人於審判程序同意
        作為證據，法院審酌該言詞陳述或書面陳述作成時之情
        況，認為適當者，亦得為證據。當事人、代理人或辯護
        人於法院調查證據時，知有第159條第1項不得為證據之
        情形，而未於言詞辯論終結前聲明異議者，視為有前項
        之同意。故得為本案證據。
    (二)道路交通事故現場圖、道路交通事故調查報告表、道路
        交通事故現場照片、乙○○○之診斷書等，分別係公務
        員職務上製作或從事業務之人於業務上製作之文書，並
        無顯不可信之情形，依刑事訴訟法第159條之4第1款、
        第2款規定，應認有證據能力。
乙、實體部分：
    一、訊據被告甲○○對於上開時、地，駕駛機車撞傷乙○○
        ○之事實，固不否認，惟辯稱：伊僅撞到被害人乙○○
        ○之推車並未撞到身體，且受傷程度並無診斷書所載那
        麼嚴重等語。
    二、惟查上開事實，業據被告甲○○於原審審理時坦承不諱
        ，核與告訴人乙○○○警詢指訴情節大致相符，復有道
        路交通事故現場圖、道路交通事故調查報告表（一）（
        二）各一紙及現場照片16幀附卷可參。另告訴人乙○○
        ○因本件道路交通事故受有第十二胸椎壓迫性骨折、左
        膝挫傷合併左側脛骨及腓骨骨折、頭部外傷、腦震盪、
        頭皮血腫、頸椎外傷、頸椎第二節骨折併頸椎第一、二
        節半脫位、左肘、雙側膝部及左踝挫傷、背部鈍傷等傷
        害，嗣門診追蹤治療，其左側體肌力三分，雙下肢肌力
        三分，無法站立，頸部活動轉頭、點頭明顯受限，申請
        身心障礙資格，又95年5月接受生理心理功能檢查，行
        為認知智能評鑑，結果為嚴重認知功能不良，安排部電
        腦斷層檢查，其報告為腦萎縮之事實，有財團法人奇美
        醫院柳營分院96年9月3日（96）奇院柳醫字第5572號函
        附告訴人病情摘要一紙及該院診斷證明書3紙在卷可參
        (附於原審卷第36頁、第37頁)，按其他於身體或健康有
        重大不治或難治之傷害為重傷，刑法第10條第4項第6款
        定有明文，告訴人上揭傷害之程度已達身體有重大難治
        之傷害，並經原審以96年度禁字第156號裁定宣告為禁
        治產人，有該裁定在卷可稽（附於原審卷第64頁），自
        屬重傷害。
    三、按汽車行駛時，駕駛人應注意車前狀況，並隨時採取必
        要之安全措施，道路交通安全規則第94條第3項定有明
        文，被告駕車自應注意上述道路交通安全之規定。又依
        卷附之交通事故調查報告表所載，本件肇事之時、地之
        天候、路況皆良好，則肇事彼時，被告並無不能注意之
        情事，竟疏未注意及此，不慎擦撞告訴人至其受有上揭
        之傷害，其顯有應注意能注意而不注意之過失責任，且
        被告肇事與告訴人之受傷結果間，復具有相當因果關係
        。本件先後送台灣省台南區車輛行車事故鑑定委員會及
        台灣省車輛行車事故覆議鑑定委員會鑑定，鑑定意見亦
        認被告為肇事之次因，有各該鑑定意見書及函文在卷可
        稽（附於原審卷第17頁、第35頁），雖告訴人徒步行走
        ，穿越道路未注意左右來車，為本件肇事主因，惟此乃
        民事損害賠償責任應否過失相抵之問題，於被告刑事責
        任之認定不生影響，附此敘明。
    四、被告雖辯稱：伊僅撞到被害人乙○○○之推車並未撞到
        身體，且受傷程度並無診斷書所載那麼嚴重，其受傷是
        否舊疾云云。惟查據被害人之診斷書所載，被害人乙○
        ○○所受之傷係第十二胸椎壓迫性骨折、左膝挫傷合併
        左側脛骨及腓骨骨折、頭部外傷、腦震盪、頭皮血腫、
        頸椎外傷、頸椎第二節骨折併頸椎第一、二節半脫位、
        左肘、雙側膝部及左踝挫傷、背部鈍傷等，故受撞擊點
        係在後背、臀部及腿部，並非撞到推車，且之被害人之
        傷害已達重傷害程度，亦有奇美醫院柳營分院之診斷書
        可按，已如前述，故被告上開辯解，顯係卸責之詞不足
        採信，犯行應可認定。
    五、新舊法比較部分：按行為後法律有變更者，適用行為時
        之法律。但行為後之法律有利於行為人者，適用最有利
        於行為人之法律，刑法第2條第1項定有明文。查被告行
        為後，刑法業於94年2月2日修正公布，並於95年7月1日
        生效施行。茲比較本件所涉新舊刑法如下：
        (一)刑法第41條第1項前段易科罰金之規定業已修正變
            更，新法規定：「犯最重本刑為五年以下有期徒刑
            以下之刑之罪，而受六個月以下有期徒刑或拘役之
            宣告者，得以新臺幣一千元、二千元或三千元折算
            一日，易科罰金。」但依據舊法及修正前罰金罰鍰
            提高標準條例第二條前段規定，被告行為時易科罰
            金折算標準，應以銀元三百元折算一日，經折算為
            新臺幣後，應以新臺幣九百元折算一日，比較修正
            前後之易科罰金折算標準，當以修正前之規定，較
            有利於被告，應依刑法第2條第1項本文規定，適用
            修正前刑法第41條第1項前段規定（最高法院95年
            第八次刑事庭會議決議參照）。
        (二)修正後刑法施行前，刑法分則編有關罰金刑之貨幣
            單位係銀元；且依刑法分則編應處罰金者，應適用
            罰金罰鍰提高標準條例第1條、第4條之規定，亦即
            應按各該具體條文制定或修正之時間先後，定其提
            高之倍數。惟被告行為後，刑法施行法增訂第1條
            之1，於95年6月14日經總統公布，並自同年7月1日
            起施行；該條規定：「中華民國94年1月7日刑法修
            正施行後，刑法分則編所定罰金之貨幣單位為新臺
            幣。94年1月7日刑法修正時，刑法分則編未修正之
            條文定有罰金者，自94年1月7日刑法修正施行後，
            就其所定數額提高為30倍。但72年6月26日至94年
            1月7日新增或修正之條文，就其所定數額提高為3
            倍」。亦即自95年7月1日起，刑法分則編所定罰金
            之貨幣單位，由銀元改為新臺幣。惟刑法施行法第
            1條之1係替代罰金罰鍰提高標準條例部分條文，與
            經換算後，該條例所定之罰金額度相同，僅係貨幣
            單位由銀元改為新臺幣，不發生有利、不利之問題
            ，亦非法律變更刑度之條文，無比較新舊法之問題
            ，併予敘明。
    六、查被告因過失傷害人致重傷，核其所為，係犯刑法第28
        4條第1項後段過失致重傷害罪，檢察官起法條雖認被告
        係犯刑法第284條第1項前段之過失傷害罪，但於原審審
        理時已當庭變更原起訴法條，故不須再變更起訴法條。
        被告肇事後於警方尚不知何人犯罪前，即主動向前往處
        理之員警黃文廣坦承為肇事駕駛人，並接受裁判等情，
        業經證人黃文廣於原審審理時結證在卷（詳原審卷第80
        頁），依刑法第條之規定減輕其刑。又被告所為上揭犯
        行，其犯罪時間在96年4月24日以前，且無中華民國九
        十六年罪犯減刑條例第3條規定不予減刑之情形，依同
        條例第2條第1項第3款規定，減其刑期二分之一。
    七、原審審理結果，認被告罪證明確，適用刑法第284條第
        1頁後段、刑法第2條第1項但書、修正前刑法第41條第1
        項前段，刑法施行法第1條之1，廢止前罰金罰鍰提高標
        準條例第2條，並審酌本件事故之發生係由於被告過失
        造成被害人受傷，尚未與被害人達成民事和解，且被害
        人就本件車禍有肇事主因及被告自首犯行等一切情狀，
        量處有期徒刑肆月，如易科罰金，以銀元參佰元即新台
        幣玖佰元折算壹日，減為有期徒刑貳月，如易科罰金，
        以銀元參佰元即新台幣玖佰元折算壹日，認事用法俱無
        不合，量刑亦稱妥適，檢察官上訴意旨，循被害人之請
        求認被告係於被害人穿越馬路時被撞傷 (原審事實已認
        定被告係後方追撞乙○○○)故量刑太輕，而指摘原判
        決不當，並無可取，為無理由，應予駁回。
丙、據上論斷，應依刑事訴訟法第368條，判決如主文。
本案經檢察官江守權到庭執行職務。
中    華    民    國    97    年    3     月    13    日
                  刑事第五庭  審判長法  官  楊明章
                                    法  官  楊子莊
                                    法  官  戴勝利
以上正本證明與原本無異。
不得上訴。
                                    書記官  陳淑貞
中    華    民    國    97    年    3     月    13    日
附錄：本判決論罪科刑法條：
刑法第284條第1項後段（過失重傷害罪）：
因過失傷害人者，處6月以下有期徒刑、拘役或5百元以下罰金，
致重傷者，處1年以下有期徒刑、拘役或5百元以下罰金。


司法院資訊處製作；財團法人民間司法改革基金會備份。
